臺灣臺中地方法院刑事判決　　　　　　　　　　　　　九十四年度訴字第八四二號
　　公　訴　人　臺灣臺中地方法院檢察署檢察官
　　被　　　告　乙○○
右列被告因偽造文書等案件，經檢察官提起公訴（九十四年度偵字第二二八四號），
經本院合議庭裁定由受命法官獨任進行簡式審判程序，判決如左：
    主  文
乙○○連續行使偽造私文書，足以生損害於他人，累犯，處有期徒刑肆月，如易科罰
金，以佰元折算壹日。
於如附表所示特約商店消費時所偽造之「甲○○」名義簽帳單之持卡人存根聯共計貳
紙，及上開簽帳單商店存根聯上偽造之「甲○○」署押共計貳枚，均沒收。
    犯罪事實
一、乙○○前於民國八十九年間，曾因侵占案件，經本院以八十九年度易字第三五八
    一號判決判處有期徒刑二月確定；又因竊盜案件，經臺灣南投地方法院以八十九
    年度易字第六四六號判決判處有期徒刑二年，經臺灣高等法院臺中分院以九十年
    度上易字第一八五九號判決駁回上訴確定；再於九十年間，因施用第二級毒品案
    件，經本院以九十年度易字第四００號判決判處有期徒刑四月確定，另因妨害公
    務案件，經本院以九十年度易字第二００九號判決判處有期徒刑十月確定，前開
    四案件經臺灣高等法院臺中分院以九十一年度聲字第五八九號裁定應執行有期徒
    刑三年二月確定後，於九十年六月十五日入監執行，俟於九十二年十月八日因縮
    短刑期假釋出監，迄九十三年六月二十三日始因假釋付保護管束期滿，假釋未經
    撤銷而執行完畢；復於九十三年間，再因施用第二級毒品案件，經臺灣南投地方
    法院以九十三年度投刑簡字第四六０號判決判處有期徒刑四月確定，於九十三年
    十一月九日因易科罰金而執行完畢。其於九十三年十二月十八日下午三時許，在
    臺中市○區○○路五七七之八號六樓六室與同居人即女友甲○○因細故發生爭執
    ，而甲○○所持有之玉山銀行信用卡（卡號為000000000000000
    0號）一張乃掉落於臥房之床下，待甲○○出門上班後，乙○○見有機可趁，竟
    意圖為自己不法之所有竊取上開甲○○之信用卡，並於得手後，旋即基於行使偽
    造私文書及意圖為自己不法所有之概括犯意，自同日下午四時二十四分許起，連
    續於附表所示之時間、地點，持前開甲○○所有之玉山銀行信用卡，未經甲○○
    之同意刷卡購買威爾剛藥丸二顆、黃金項鍊一條及金戒指二枚等物，而消費如附
    表所示之金額（合計刷卡金額為新臺幣二萬七千二百元），其將上開信用卡交予
    不知情之如附表所示特約商店之成年店員或老闆刷卡結帳，再於二聯式信用卡簽
    帳單之商店存根聯上（一式二聯，為持卡人存根聯、商店存根聯），偽造「甲○
    ○」之署押（僅於商店存根聯上偽造署押各一枚），作成甲○○名義之不實簽帳
    單私文書，再將上開簽帳單交付各該特約商店成年店員或老闆而予以行使，使各
    該店員或老闆陷於錯誤，誤認乙○○係該信用卡之持卡人而允其刷卡消費，並交
    付其所購買之商品予乙○○，足以生損害於乙○○、各該特約商店及玉山銀行。
    嗣因甲○○接獲玉山銀行於九十三年十二月十八日下午六時許，傳送簡訊通知確
    認刷卡金額，甲○○驚覺有異，返回上址查看，並於翌日詢問乙○○經其坦承，
    及返還上開信用卡後，乃報警處理。
二、案經甲○○訴由臺中市警察局移送臺灣臺中地方法院檢察署檢察官偵查起訴。
    理  由
一、右揭犯罪事實，業據被告乙○○於警詢、偵查中及本院審理時坦承不諱，核與被
    害人甲○○於警詢、偵查中及本院審理時指述之被害情節相符，並經證人即進化
    藥局之藥師助理蔡璦多、金裕記銀樓老闆吳慶煌於警詢中證述屬實，且有如附表
    所示信用卡簽帳單之商店存根聯影本二紙、上開信用卡之刷卡消費明細表一張在
    卷可憑，足認被告之自白與事實相符，應可採信。被告偽簽「甲○○」之署押於
    信用卡簽帳單之私文書上，再將該私文書交予如附表所示特約商店成年店員或老
    闆而加以行使，自足以生損害於如附表所示之特約商店、甲○○及玉山銀行。是
    本件事證明確，被告犯行，應堪認定。另被告乙○○雖係在其與甲○○共同居住
    之臺中市○區○○路五七七之八號六樓六室臥房床下拾獲甲○○之上開信用卡，
    惟該信用卡之掉落地點因係在甲○○平日居住之臥房床下，尚未離開甲○○之日
    常生活事實管領範圍，非係離本人所持有之物，被告未經甲○○之同意，將該信
    用卡取走，破壞甲○○對該信用卡之持有關係，而建立新的支配管領力，並行為
    應係該當於普通竊盜行為無誤，附此敘明。
二、按持信用卡交易，基本上於信用卡中心不依契約給付持卡人所消費之帳款予特約
    商店時，持卡人對於特約商店仍直接負有給付價金義務，從而持信用卡交易與通
    常之買賣，並無差異，僅在價金給付上由發卡銀行經由信用卡中心代為付帳，而
    發卡銀行經由信用卡中心給付特約商店價金時，則事後之權利關係發生變動，亦
    即由持卡人對於發卡銀行負擔給付價金債務而已，是持卡人與特約商店間之交易
    ，乃係以信任關係為基礎的繼續性信用販賣契約，倘持卡人並無支付價金之意思
    與能力，向特約商店提示信用卡消費，係屬對特約商店店員施行詐欺；次按持信
    用卡交易後，店員交付予持卡人簽名之簽帳單係一式二聯，其中第一聯商店存根
    聯由持卡人簽名後，或同時複寫第二聯持卡人存根聯，即由特約商店將持卡人存
    根聯交持卡人收執，係表明持卡人同意依照信用卡使用約定，一經使用或訂購物
    品均應按所示之全部金額，付款予發卡銀行，故持卡人於該簽帳單簽名之用意與
    票據背書大致相同，皆係對所簽之金額表示負責之意，具有私文書之性質，其中
    第一聯商店存根聯則由持卡人提出交付予特約商店，由特約商店及發卡銀行就該
    私文書進行審查核對提供契約給付之過程，實該當於刑法第二百十六條之「行使
    」。是被告乙○○明知上開信用卡係甲○○所持有，竟未經其同意而將之取走，
    復未經甲○○之同意或授權，持上開信用卡至如附表所示之特約商店等處刷卡消
    費，並於簽帳單上偽造署押後提出於特約商店，使店員或老闆陷於錯誤而交付財
    物，核其所為，係犯刑法第三百二十條第一項普通竊盜罪、同法第二百十六條、
    第二百十條行使偽造私文書罪及同法第三百三十九條第一項詐欺取財罪。被告在
    簽帳單上偽簽「甲○○」署押之行為，係偽造簽帳單私文書之部分行為，而其偽
    造簽帳單私文書後持以行使，偽造之低度行為，為行使之高度行為所吸收，均不
    另論罪。再其所犯上開先後各二次行使偽造私文書犯行、詐欺取財犯行，均各時
    間緊密，方法相同，且犯罪構成要件相同之罪名，顯均係基於概括之犯意反覆為
    之，各為連續犯，均應分別依刑法第五十六條之規定，論以情節較重之連續行使
    偽造私文書、連續詐欺取財罪，並各依法加重其刑。又其所犯連續行使偽造私文
    書、連續詐欺取財、普通竊盜三罪間，有方法、目的之牽連關係，為牽連犯，應
    依刑法第五十五條之規定，從一重之連續行使偽造私文書罪處斷。再查被告前於
    八十九年間，曾因侵占案件，經本院以八十九年度易字第三五八一號判決判處有
    期徒刑二月確定；又因竊盜案件，經臺灣南投地方法院以八十九年度易字第六四
    六號判決判處有期徒刑二年，經臺灣高等法院臺中分院以九十年度上易字第一八
    五九號判決駁回上訴確定；再於九十年間，因施用第二級毒品案件，經本院以九
    十年度易字第四００號判決判處有期徒刑四月確定，另因妨害公務案件，經本院
    以九十年度易字第二００九號判決判處有期徒刑十月確定，前開四案件經臺灣高
    等法院臺中分院以九十一年度聲字第五八九號裁定應執行有期徒刑三年二月確定
    後，於九十年六月十五日入監執行，俟於九十二年十月八日因縮短刑期假釋出監
    ，迄九十三年六月二十三日始因假釋付保護管束期滿，假釋未經撤銷而執行完畢
    ；復於九十三年間，再因施用第二級毒品案件，經臺灣南投地方法院以九十三年
    度投刑簡字第四六０號判決判處有期徒刑四月確定，於九十三年十一月九日因易
    科罰金而執行完畢，有臺灣臺中地方法院檢察署刑案資料查註紀錄表、臺灣高等
    法院被告全國前案紀錄表在卷可按，其於五年之內再犯有期徒刑以上之本罪，係
    屬累犯，應依刑法第四十七條之規定遞加重其刑。爰審酌被告犯罪之動機、目的
    、手段、其品性及智識程度、盜刷之金額共計為二萬七千二百元，所生之損害尚
    非鉅大，且據被害人甲○○陳述被告已將上開盜刷之消費款項交伊轉向玉山銀行
    清償，而伊願意原諒被告此次行為，目前二人仍係男女朋友關係，不願再追究被
    告之刑責等語，暨考被告犯罪後坦承犯行，知所悔悟等一切情狀，量處如主文所
    示之刑，併諭知易科罰金之折算標準，以示懲儆。
三、按上訴人用以詐欺取財之偽造、變造等書類，既已交付於被害人收受，則該物非
    屬上訴人所有，除偽造書類上偽造之印文、署押，應依刑法第二百十九條予以沒
    收外，依同法第三十八條第三項之規定，即不得再對各該書類諭知沒收，最高法
    院四十三年臺上字第七四七號判例意旨參照。查被告於如附表所示時間至如附表
    所示地點即各特約商店等處，持甲○○所有前開玉山銀行信用卡刷卡購物消費，
    並偽簽「甲○○」之署押於信用卡簽帳單之商店存根聯上，而該二紙商店存根聯
    ，既均已分別交付各該被害之特約商店收受，已非被告所有，依刑法第三十八條
    第三項之規定，自不得為沒收之諭知，惟上開簽帳單商店存根聯上偽造之「甲
    ○○」署押各一枚，均應依刑法第二百十九條之規定予以宣告沒收。又上開信用
    卡簽帳單之持卡人存根聯共計二紙，業經交付被告持有，雖被告供稱業經丟棄，
    然尚無積極證據證明業已滅失，又係被告因犯罪所得之物，應依刑法第三十八條
    第一項第三款規定宣告沒收。
據上論斷，應依刑事訴訟法第二百七十三條之一第一項、第二百九十九條第一項前段
，刑法第五十六條、第二百十六條、第二百十條、第三百三十九條第一項、第三百二
十條第一項、第五十五條、第四十一條第一項前段、第二百十九條、第四十七條、第
三十八條第一項第三款，罰金罰鍰提高標準條例第一條前段、第二條，判決如主文。
中      華      民      國    九十四    年      四      月     十三     日
                                臺灣臺中地方法院刑事第十三庭
                                    法  官  許  月  馨
右正本證明與原本無異。
如不服本判決，應於送達後十日內向本院提出上訴狀（須附繕本），上訴於臺灣高等
法院臺中分院。
                                    書記官
中      華      民      國    九十四    年      四      月     十三     日
附錄論罪科刑法條
刑法第二百十條
偽造、變造私文書，足以生損害於公眾或他人者，處五年以下有期徒刑。
刑法第二百十六條
行使第二百十條至第二百十五條之文書者，依偽造、變造文書或登載不實事項或使登
載不實事項之規定處斷。
刑法第三百三十九條第一項
意圖為自己或第三人不法之所有，以詐術使人將本人或第三人之物交付者，處五年以
下有期徒刑、拘役或科或併科一千元以下罰金。
刑法第三百二十條第一項
意圖為自己或第三人不法之所有，而竊取他人之動產者，為竊盜罪，處五年以下有期
徒刑、拘役或五百元以下罰金。
附表
┌──┬────┬──────┬───┬─────┬─────┬────┐
│編號│時    間│地        點│簽帳單│盜刷之金額│詐取之財物│備    註│
│    │        │（特約商店）│上偽造│（新臺幣  │          │        │
│    │        │            │之署押│  ：元）  │          │        │
├──┼────┼──────┼───┼─────┼─────┼────┤
│一  │93/12/18│弘安藥局（設│「陳麗│９００元  │威爾剛藥丸│        │
│    │16:24   │臺中市北區進│華」之│          │二顆      │        │
│    │        │化路五七三號│署押一│          │          │        │
│    │        │）          │枚（即│          │          │        │
│    │        │            │簽名於│          │          │        │
│    │        │            │簽帳單│          │          │        │
│    │        │            │之商店│          │          │        │
│    │        │            │存根聯│          │          │        │
│    │        │            │上，再│          │          │        │
│    │        │            │列印持│          │          │        │
│    │        │            │卡人存│          │          │        │
│    │        │            │根聯交│          │          │        │
│    │        │            │付持卡│          │          │        │
│    │        │            │人收執│          │          │        │
│    │        │            │）    │          │          │        │
├──┼────┼──────┼───┼─────┼─────┼────┤
│二  │93/12/18│金裕記銀樓（│同右  │２６３００│黃金項鍊一│        │
│    │17:39   │設臺中市中區│  │元        │條及金戒指│        │
│    │        │光復路一七號│      │          │二枚      │        │
│    │        │一樓）      │      │          │          │        │
└──┴────┴──────┴───┴─────┴─────┴────┘
